臺灣彰化地方法院民事判決　　　　　　　　　　　 　九十二年度重家訴字第五號
　　原　　　告　　丁○○
　　原　　　告　　甲○○
　　原　　　告　　丙○○
　　被　　　告　　乙○○
　　訴訟代理人　　國慶律師
　　複　代理人　　李秋瑩律師
右當事人間請求分割遺產事件，本院判決如左：
    主      文
兩造共同繼承如附表所示之遺產，按各共有人如附表所示之應繼分比例分割如附表所
示。
訴訟費用由兩造按應繼分比例負擔。
    事      實
甲、原告方面：
  一、聲明：兩造共有臺灣銀行員林分行存款、臺灣銀行中興新村分行存款、彰化田
      中郵局存款、及臺灣電力股份有限公司股票，存款及股票計一千零八十二萬七
      千一百五十一元整，應予分割。
二、陳述：緣被繼承人邵家驊於民國（下同）九十二年六月三十日亡故，兩造均為
      被繼承人邵家驊第一順位之繼承人，因被繼承人邵家驊遺有如附表所示之財產
      ，並業經國稅局核發遺產稅免稅證明書在案。本件共有物雙方均無不分割之協
      議，亦無因物之使用目的不能分割之情形，乃被告離家不歸致無法為分割，爰
      依民法第一千一百六十四條規定，訴請分割，並應由被告協同原告就分割之結
      果辦理分割登記，以利管理及使用收益。至於分割方法，以被繼承人邵家驊所
      預立之遺囑來分配，其分割方法最符合公平及正義之原則，及尊重往生者之遺
      願。被告主張原告應將一百五十七萬四千元補回，原告就此部分並無異議。並
      同意被告所提分割方法。
  三、證據：提出戶籍謄本、死亡證明書、財政部臺灣省中區國稅局遺產免稅證明書
      影本、聯合報尋人啟事廣告、受（處）理查尋人口案件登記表影本、遺囑影本
      、彰視新聞台於九十二年七月七日協尋乙○○錄影光碟片、被繼承人存摺影本
      、郵政定期儲金存單影本、被繼承人各類所得扣繳暨免扣繳憑單影本為證。
乙、被告方面：
  一、聲明：請依法判決。
  二、陳述：
    （一）、按原告於被繼承人死亡後，即未經分割私自動用屬於被繼承人邵家驊所
            有之遺產，故此遭非依法處分遺產之不利益不能歸之於未被告知之被告
            ，故被告乙○○之分割繼承方法，應以現存銀行未被原告領取之台灣銀
            行員林分行存款之新臺幣貳佰萬貳仟柒佰伍拾肆元分歸被告乙○○所有
            為合理分割之方法，餘款新臺幣參佰參拾萬元分歸原告丁○○所有。其
            餘依原告呈報遺產稅免稅證明書所載存款總額計算出之分配方法。
    （二）、被告不爭執股票部分。但就被繼承人所遺之存款部分，希望原告能補足
            以符合國稅局所登記之資料，則被告同意分割被繼承人之遺產。
    （三）、被告提分割分法如下：
          １、被繼承人邵家驊所有於台灣銀行員林分行銀行存款（含定期存款）其
              中新臺幣貳佰萬貳仟柒佰伍拾肆元分歸被告乙○○所有，餘款全部歸
              原告丁○○所有。
          ２、被繼承人邵家驊所有於台灣銀行中興新村分行銀行存款，其中新臺幣
              貳佰萬柒仟玖佰壹拾壹元分歸原告甲○○所有，餘款全部歸原告蔡秀
              琴所有。
          ３、被繼承人邵家驊所有於彰化縣田中郵局之全部存款歸原告丙○○所有
              。
          ４、被繼承人邵家驊所有於台灣電力股份有限公司之壹仟柒佰玖拾肆股股
              份；股票號碼七一ＮＤ0000000—八，計一千股股票；號碼八
              四ＮＸ0000000—二，共計一四三股，股票號碼八二ＮＸ00
              00000—五，共計一八四股；股票號碼八八ＮＸ0000000
              —四，共計一六二股；股票號碼八五ＮＸ0000000—九，共計
              一○一股；股票號碼八六ＮＸ0000000—八，共計六二股；股
              票號碼八二ＮＸ0000000—四，共計三二股；股票號碼八二Ｎ
              Ｘ0000000—二，共計二一股；股票號碼七九ＮＸ00000
              00—二，共計八九股等全部歸被告乙○○所有。
丙、本院依被告聲請分別函詢臺灣銀行員林分行、臺灣銀行中興新村分行、彰化田中
    郵局有關被繼承人至九十二年六月三十日止之存款餘額及目前為止之存款餘額、
    及臺灣電力股份有限公司被繼承人之股票號數及總額。
    理      由
一、原告等三人主張兩造均為被繼承人邵家驊第一順位之繼承人，而被繼承人邵家驊
    遺有如附表所示之遺產之事實，已據其提出戶籍謄本、死亡證明書、財政部臺灣
    省中區國稅局遺產免稅證明書影本、遺囑影本、被繼承人存摺影本、郵政定期儲
    金存單影本、被繼承人各類所得扣繳暨免扣繳憑單影本為證，並經本院依被告聲
    請分別函詢臺灣銀行員林分行、臺灣銀行中興新村分行、彰化田中郵局有關被繼
    承人至九十二年六月三十日止之存款餘額及目前為止之存款餘額、及臺灣電力股
    份有限公司被繼承人之股票號數及總額，復為被告所不否認，應認原告此部分之
    主張為真實。
二、按繼承人得隨時請求分割遺產，但法律另有規定或契約另有訂定者，不在此限。
    民法第一千一百六十四條前段定有明文。本件被繼承人邵家驊遺有如附表所示之
    遺產，被繼承人又未以法定之遺囑方式定遺產之分割方法或託他人代定，從而原
　　告據以提起本訴請求即無不合，應予准許。又兩造均同意如附表所示之分割方法
　　，此方法亦符合公平原則，爰按各共有人應繼分之比例及兩造同意之方法分割如
　　附表所示。
據上論結：原告之訴為有理由，並依民事訴訟法第三百八十五條第一項前段、第七十
八條、第八十一條第二款，判決如主文。
中　　　華　　　民　　　國　　九十三　　年　　　八　　　月　　二十五　　日
                              臺灣彰化地方法院家事法庭
~B法　　　官　蕭文學
右為正本係照原本作成。
如對本判決上訴，應於判決送達後二十日內向本院提出上訴狀。
中　　　華　　　民　　　國　　九十三　　年　　　八　　　月　　二十五　　日
~B法院書記官　吳政
附表
┌───┬─────────────────┬──────────────────┤
│編號  │      遺    產    項    目        │       取       得       人         │
├───┼─────────────────┼──────────────────┤
│  一  │台灣銀行員林分行銀行存款（含定期存│由被告乙○○取得新台幣二百萬二千七百│
│      │款）                              │五十四元，餘款全由原告丁○○取得。  │
├───┼─────────────────┼──────────────────┤
│  二  │臺灣銀行中興新村分行存款          │由原告甲○○取得新台幣二百萬七千九百│
│      │                                  │一十一元，餘款全由原告丁○○取得。  │
├───┼─────────────────┼──────────────────┤
│  三  │彰化縣田中郵局存款                │存款餘額全由原告丙○○取得。        │
├───┼─────────────────┼──────────────────┤
│  四  │台灣電力股份有限公司之壹仟柒佰玖拾│全由被告乙○○取得。                │
│      │    股份；股票號碼七一ＮＤ００００│                                    │
│      │二九七—八，計一千股股票；號碼八四│                                    │
│      │ＮＸ0000000—二，共計一四三│                                    │
│      │  ，股票號碼八二ＮＸ0000000│                                    │
│      │—五，共計一八四股；股票號碼八八Ｎ│                                    │
│      │Ｘ0000000—四，共計一六二股│                                    │
│      │；股票號碼八五ＮＸ0000000—│                                    │
│      │九，共計一○一股；股票號碼八六ＮＸ│                                    │
│      │0000000—八，共計六二股；股│                                    │
│      │票號碼八二ＮＸ0000000—四，│                                    │
│      │共計三二股；股票號碼八二ＮＸ００四│                                    │
│      │三二五一—二，共計二一股；股票號碼│                                    │
│      │七九ＮＸ0000000—二，共計八│                                    │
│      │九股。                            │                                   │
│      │                                  │                                    │
└───┴─────────────────┴──────────────────┘
